【裁判字號】    98,簡上,943
【裁判日期】    981015
【裁判案由】    詐欺
【裁判全文】
臺灣板橋地方法院刑事判決             98年度簡上字第943號
上  訴  人
即  被  告  甲○○
選任辯護人  侯水深律師
            林忠儀律師
上列上訴人因詐欺案件，不服本院刑事庭中華民國九十八年六月
二十九日九十八年度簡字第五一九號第一審刑事簡易判決（聲請
簡易判決處刑案號：九十七年度偵字第三０三七四號），提起上
訴，本院管轄之第二審合議庭判決如下：
    主  文
上訴駁回。
甲○○緩刑貳年。
    事  實
一、本件經本院管轄第二審之合議庭審理結果，認原審以被告即
    上訴人甲○○犯刑法第三十條第一項前段、第三百三十九條
    第一項之幫助詐欺取財罪，判處拘役五十日，如易科罰金，
    以新臺幣（下同）一千元折算一日。經核其認事用法及量刑
    均無不當，應予維持，並引用原審刑事簡易判決書記載之事
    實、證據及理由（如附件）。
二、上訴人提起本件上訴意旨略以：上訴人認罪，且已賠償被害
    人乙○○新臺幣（下同）二千元，已達成和解，請求宣告緩
    刑，給予其自新機會等語（參見本院卷九十八年八月十二日
    準備程序筆錄第二頁、九十八年九月二十三日審判筆錄第二
    頁）。經查，原審認事用法並無不當，上訴人提起本件上訴
    ，自無理由，應予駁回。末查，上訴人前未曾因故意犯罪受
    有期徒刑以上刑之宣告，此有臺灣高等法院被告前案紀錄表
    一份在卷可參，於本件中因一時失慮，致罹刑典，惟犯後終
    能坦承犯行，且已賠償被害人乙○○二千元，賠償損失，此
    有郵政跨行匯款申請書一份在卷可參，足認上訴人犯後深具
    悔意，經此次科刑教訓後，應知警惕而無再犯之虞，本院認
    為前開對其宣告之刑，以暫不執行為適當，爰依刑法第七十
    四條第一項第一款之規定，併予宣告緩刑二年，以啟自新。
據上論斷，應依刑事訴訟法第四百五十五條之一第一項、第三項
、第三百六十八條、第三百七十三條，刑法第七十四條第一項第
一款，判決如主文。
本案經檢察官蘇振文到庭執行職務。
中    華    民    國    98    年    10    月    15    日
                  刑事第六庭    審判長法  官  胡堅勤
                                      法  官  盧軍傑
                                      法  官  林家賢
不得上訴。
                                      書記官  林政良
中    華    民    國    98    年    10    月    15    日
附錄本判決論罪科刑法條：
刑法第三百三十九條第一項：
意圖為自己或第三人不法之所有，以詐術使人將本人或第三人之
物交付者，處五年以下有期徒刑、拘役或科或併科一千元以下罰
金。
以前項方法得財產上不法之利益或使第三人得之者，亦同。
前二項之未遂犯罰之。
附件：
臺灣板橋地方法院刑事簡易判決           98年度簡字第519號
聲  請  人  臺灣板橋地方法院檢察署檢察官
被      告  甲○○  男  33歲（民國○○年○月○日生）
                    身分證統一編號：Ｚ000000000號
                    住臺北縣板橋市○○街379巷11號4樓
選任辯護人  侯水深律師
            林忠儀律師
上列被告因詐欺案件，經檢察官聲請以簡易判決處刑（97年度偵
字第30374 號），本院判決如下：
    主  文
甲○○幫助意圖為自己不法之所有，以詐術使人將本人之物交付
，處拘役伍拾日，如易科罰金，以新臺幣壹仟元折算壹日。
    事實及理由
一、本件犯罪事實及證據，除證據欄應補充：「衡諸欲使用金融
    卡領取款項者，須於金融機構所設置之自動櫃員機上依指令
    操作，並輸入正確之密碼，方可順利領得款項，若非經帳戶
    所有人同意、授權並告知金融卡密碼，以現今磁條或晶片金
    融卡至少4 位或6 位以上密碼（每位由0 至9 ，應至少有00
    00至9999或000000至999999等不同之組合）之設計，單純持
    有金融卡之人，欲隨機輸入正確號碼而成功領取款項之機率
    ，微乎其微，是就取得上開帳戶之第三人而言，該人既有意
    利用上開帳戶作為詐騙之工具，當無選擇一隨時可能遭真正
    存戶掛失而無法使用之帳戶之可能，輔以現今社會上，確實
    存有不少為貪圖小利而出售自己帳戶供人使用之人，是該第
    三人僅需付出少許之金錢，即可取得可完全操控而無遭掛失
    風險之帳戶，該第三人實無以此方式取得上開帳戶之必要，
    否則，若被告在該第三人尚未行詐前，或行詐後，尚未將帳
    戶內之款項提領出前，即將上開帳戶掛失，該第三人豈非無
    法遂其詐財之目的，該第三人絕無將涉及詐騙成否之關鍵置
    於如此不確定境地之可能。綜合上情以觀，堪認被告所有上
    開帳戶之金融卡並非被竊，而係被告自行交予他人使用無疑
    。」等語外，餘均引用如附件檢察官聲請簡易判決處刑書之
    記載。
二、按刑法上之幫助犯，係對於犯罪與正犯有共同之認識，而以
    幫助之意思，對於正犯資以助力，而未參與實施犯罪之行為
    者而言（最高法院88年度臺上字第1270號判決要旨參照）。
    是以，如未參與實施犯罪構成要件之行為，且係出於幫助之
    意思提供助力，即屬幫助犯，而非共同正犯。查被告將其所
    有之提款卡及密碼等資料提供予真實姓名年籍不詳之詐騙集
    團成員用以詐騙被害人匯入金錢，係基於幫助該成員用以詐
    騙他人財物之犯意，而未參與詐欺取財犯行之構成要件行為
    。從而，上開詐欺集團成員施以詐術，使被害人陷於錯誤而
    為匯款，係犯刑法第339 條第1 項之詐欺取財罪。核被告所
    為，係犯刑法第30條第1 項前段、第339 條第1 項之幫助詐
    欺取財罪。又被告基於幫助之犯意而為非屬詐欺取財犯行之
    構成要件行為，為幫助犯，爰依刑法第30條第2 項之規定，
    按正犯之刑減輕之。爰審酌被告之素行（參照卷附之臺灣高
    等法院被告前案紀錄表），其提供帳戶資料供他人詐欺取財
    ，助長詐騙財產犯罪之風氣，增加被害人尋求救濟之困難，
    並擾亂金融交易往來秩序，危害社會正常交易安全，兼衡其
    犯罪之動機、目的、手段，暨審其犯後之態度等一切情狀，
    爰量處如主文所示之刑，並諭知如易科罰金之折算標準。
三、依刑事訴訟法第449 條第1 項前段、第3 項、第454 條第 2
    項，刑法第30條第1 項前段、第2 項、第339 條第1 項、第
    41條第1 項前段，刑法施行法第1 條之1 第1 項、第2 項前
    段，逕以簡易判決處刑如主文。
四、如不服本判決，應於判決送達後10日內，向本院提出上訴狀
    ，上訴於本院第二審合議庭（須附繕本）。
中    華    民    國    98   年    6     月    29     日
                     刑事第二十一庭 法  官 陳正偉
上列正本證明與原本無異。
                                    書記官 高建華
中    華    民    國    98    年    6    月     30    日
臺灣板橋地方法院檢察署檢察官聲請簡易判決處刑書
                                     97年度偵字第30374號
    被      告  甲○○  男  32歲（民國○○年○月○日生）
                        住臺北縣板橋市○○街379巷11號4樓
                        國民身分證統一編號：Ｚ000000000號
上列被告因詐欺案件，業經偵查終結，認為宜聲請以簡易判決處
刑，茲將犯罪事實及證據並所犯法條分敘如下：
            犯罪事實
一、甲○○已預見若將自己之銀行帳戶存摺及提款卡提供他人使
    用，可能幫助他人從事詐欺取財犯行，仍不違反其本意，於
    民國97年6 月間，將其所申請之華南商業銀行樹林分行（下
    稱華南銀行）帳號：000000000000號帳戶之存摺、提款卡（
    含密碼）等物，交予真實姓名、年籍不詳之人，以供該人及
    所屬之詐騙集團詐取他人財物。該詐騙集團成員取得上開存
    摺等物後，即意圖為自己不法之所有，於97年6月17日1時30
    分許，以網路聊天室化名「小穎」，向乙○○佯稱可提供援
    交服務，惟需先匯款才願意與乙○○相約見面，致乙○○陷
    於錯誤，於同日2時10分許，至嘉義市○○路395號富邦商業
    銀行之自動櫃員機匯款新台幣（下同）2,000 元至甲○○上
    開帳戶內，嗣乙○○發覺受騙，始報警循線查悉上情。
二、案經嘉義市政府警察局第一分局報告臺灣嘉義地方法院檢察
    署呈請臺灣高等法院檢察署檢察長令轉本署偵辦。
            證據並所犯法條
一、訊據被告甲○○矢口否認上揭犯行，辯稱：該帳戶之存摺及
    提款卡均遺失云云。經查：上開犯罪事實，業據被害人乙○
    ○於警詢時指訴綦詳，復有被告所有之上揭華南銀行帳戶之
    開戶申請書及往來交易明細表各1份在卷可稽，又被告於偵
    查中自承：該帳戶遭詐騙集團使用前已無存款等語，顯見被
    告已有將該帳戶存款提出而轉予他人使用之意，又觀諸被告
    之金融機構回應狀態表，被告有於臺灣銀行等16家銀行開戶
    之紀錄，顯有開戶異常情形，難認其所開立之帳戶均係供己
    使用，堪認其應已將上揭帳戶交予詐騙集團使用無誤。又按
    金融帳戶為個人理財工具，而申請個人金融帳戶無任何特殊
    限制，且具強烈屬人性，依一般人之社會生活經驗，實無必
    要收集他人帳戶使用之必要。苟見陌生人不以自己名義申請
    開戶，反向他人借用、購買供己使用，衡情應對蒐購帳戶者
    是否合法使用所蒐購之帳戶一節有所懷疑，且現今社會之電
    視新聞或報章雜誌報導中，多見利用「人頭」帳戶進行詐欺
    犯罪，而被告竟貿然將自己帳戶之提款卡、存摺、密碼等物
    交予他人，應能預見可能幫助他人從事詐欺取財犯行，其犯
    嫌應堪認定。
二、核被告所為，係犯刑法第30條第1項、第339條第 1項之幫助
    詐欺取財罪嫌。報告意旨原認被告另涉洗錢防制法罪嫌，容
    有誤會，附此敘明。
三、依刑事訴訟法第451條第1項聲請逕以簡易判決處刑。
    此    致
臺灣板橋地方法院
中    華    民    國    97    年    12    月    22    日
                              檢  察  官  丙○○
本件正本證明與原本無異
中    華    民    國    97    年    12    月    31    日
                              書  記  官


司法院資訊處製作；財團法人民間司法改革基金會備份。
